行　政　法　院　裁　定　　　　　　　　　　　　　　八十八年度裁字第三五五號
　　原　　　告　甲○○
　　被　　　告　雲林縣稅捐稽徵處
右當事人間因營業稅事件，原告不服財政部中華民國八十七年八月十八日台財訴第0
00000000號再訴願決定，提起行政訴訟，本院裁定如左：
　　主  文
原告之訴駁回。
　　理  由
按訴願自機關之行政處分書或決定書達到之次日起，應於三十日內提起之，訴願法第
九條第一項定有明文。若逾越三十日之不變期間而提起訴願，自為法所不許。本件原
告於民國八十六年十一月五日收受原處分（雲稅法字第一三一○四四號），有雲林縣
稅捐稽徵處郵務送達證書附原處分卷可稽，計其三十日之提起訴願期間扣除在途期間
四日後，應於民國八十六年十二月九日下午屆滿，則原告遲至民國八十七年一月二日
始向臺灣省政府提起訴願，有其提出之訴願書上收文戳可按，其提起訴願已逾上開法
定不變期間。揆諸首開說明，自為法所不許。原告雖謂其於八十四年間即已遷居雲林
縣大埤鄉豐崗村豐崗六十二之十號，被告將原處分送至雲林縣斗南鎮○○○路三十七
號時，僅其堂弟媳在家，郵務人員告以需原告之印章始能收受，原告之堂弟媳乃持原
告為申領健康保險證而留存之印章交郵務人員用印而收受，惟郵務人員並未於回執上
加註代收之註記。至原告於八十六年末，返老家探視，堂弟媳始將該文件交付原告。
郵務人員前開送達方式，乃一般國民所共見共知之事實，依民事訴訟法第二百七十八
條規定，應無庸舉證，況再訴願機關本可要求被告查明原告所言是否屬實，惟不思此
之圖，反要求原告舉證，實強人所難。另原告將印章交付堂弟媳，並未授權其代為收
受稅捐機關交付之文件，原告之堂弟媳聽從郵務人員所言，交付原告印章具領原處分
書，顯已逾代理權授與之範圍，難謂適法。又本件原告將印章交由他人保管，他人以
之為法律行為，並不當然構成「表見代理」，此觀之最高法院七十年台上字第六五七
號判例所示：我國人民將印章交付他人，委託他人辦理特定事項，比比皆是，倘持有
印章之該他人，除受託辦理特定事項外，其他人以本人名義所為之任何法律行為，均
須由本人負表見代理之授權人責任，未免過苛等語即明。被告認原告堂弟媳逾越原告
授權範圍收受稅捐文件之行為，不論為有權代理抑表見代理，均對原告發生效力云云
，即與最高法院前開判例有違等語。惟查原告於被告送達原處分時，其住所在雲林縣
斗南鎮○○○路三十七號，有原告提出之訴願書之記載足憑，則被告向該處送達文書
並無不合。另觀之原處分卷內所附之掛號郵件收件回執，其上之收件人蓋章欄，蓋有
原告之印章，而無他人代收而為之簽章；又該掛號郵件收件回執上原已加註「非收件
人親收時註明代收人與收件人關係」等語，然該回執並無註明由原告以外之他人代收
之意旨，由此足認本件原處分係由原告親自收受。按依行政訴訟法第三十三條準用民
事訴訟法第二百七十七條規定，主張有利於己之事實，應負舉證責任。本件原告未舉
證證明原處分係由其堂弟媳收受，自難認原告所述為可取。至原告所稱郵務人員之送
達情形係如原告所述之事實，為顯著或已知，依民事訴訟法第二百七十八條第一項規
定，其無庸舉證一節，查郵務人員之執行本件原處分之送達，是否確如原告所述，於
一再訴願機關及本院並非顯著，且非職務所已知，原告認其無庸舉證云云，自無可採
。此外，本件原告既未舉證原處分之送達係由他人代收，自不涉及代收人為有權代理
或無權代理，抑是否合於表見代理之問題。綜上所述，原告所陳並非有據，本件一再
訴願決定以其訴願逾期，遞從程序上予以駁回，核無不合。其起訴為不合法，應予駁
回。原告之訴既應自程序上予以駁回，其實體上之理由，已無須加以論述，併此明
。
據上論結，本件原告之訴為不合法，爰依行政訴訟法第十四條第一項，裁定如主文。
中    華    民    國     八十八      年      五      月       七        日
                    行 政 法 院 第 四 庭
                                審 判 長 評  事      葉  振  權
                                         評  事      吳      仁
                                         評  事      吳  錦  龍
                                         評  事      林  家  惠
                                         評  事      吳  明  鴻
右  正  本  證  明  與  原  本  無  異
                                         法院書記官  阮  桂  芬
中    華    民    國     八十八      年      五      月       七        日
